【裁判字號】    98,交上易,614
【裁判日期】    980908
【裁判案由】    過失傷害
【裁判全文】
臺灣高等法院臺南分院刑事判決       98年度交上易字第614號
上  訴  人
即  被  告  乙○○
上列上訴人因過失傷害案件，不服臺灣雲林地方法院98年度交易
字第60號中華民國98年7月31日第一審判決（起訴案號：臺灣雲
林地方法院檢察署98年度偵字第1646號），提起上訴，本院判決
如下：
    主  文
上訴駁回。
    理  由
一、按上訴書狀應敘述具體理由；上訴書狀未敘述上訴理由者，
    應於上訴期間屆滿後20日內補提理由書於原審法院，刑事訴
    訟法第361條第2項、第3項前段定有明文。而第二審法院認
    為上訴書狀未敘述理由，應以判決駁回之。但其情形可以補
    正而未經原審法院命其補正者，審判長應定期間先命補正，
    此觀同法第367條規定甚明。又所謂具體理由，必係依據卷
    內既有訴訟資料或提出新事證，指摘或表明第一審判決有何
    採證認事、用法或量刑等足以影響判決本旨之不當或違法，
    而構成應予撤銷之具體事由，始克當之（例如：依憑證據法
    則具體指出所採證據何以不具證據能力，或依憑卷證資料，
    明確指出所為證據證明力之判斷如何違背經驗、論理法則）
    ；倘僅泛言原判決認定事實錯誤、違背法令、量刑失之過重
    或輕縱，而未依上揭意旨指出具體事由，或形式上雖已指出
    具體事由，然該事由縱使屬實，亦不足以認為原判決有何不
    當或違法者（例如：對不具有調查必要性之證據，法院未依
    聲請調查亦未說明理由，或援用證據不當，但除去該證據仍
    應為同一事實之認定），皆難謂係具體理由，俾與第二審上
    訴制度旨在請求第二審法院撤銷、變更第一審不當或違法之
    判決，以實現個案救濟之立法目的相契合，並節制濫行上訴
    （最高法院97年度台上字第892號判決意旨參照，參見97年4
    月司法院公報第214頁）。
二、查原判決認上訴人即被告乙○○於民國97年6月20日上午某
    時，駕駛車牌號碼SH-9553號自小客車，沿雲林縣斗六市○
    ○路○段由斗六往斗南方向行駛，於同日上午11時10分許，
    行經該路段226號前，欲變換車道偏右至路邊停車時，本應
    注意汽車在設有慢車道之雙向二車道，於快慢車道間變換車
    道時，應顯示方向燈，讓直行車先行，並注意安全距離，而
    當時天候晴，日間自然光線，柏油路面、乾燥無缺陷且無障
    礙物、視距良好，並無不能注意之情事，竟疏未注意及此，
    未打方向燈，也未禮讓直行車先行，即貿然自外側快車道變
    換至慢車道，適有甲○○騎乘車牌號碼337-CHQ號重機車，
    亦沿該路慢車道同向行經該地，因而閃避不及，乙○○所駕
    駛之本案自小客車右前車輪因此與甲○○騎乘之重機車前車
    頭擦撞，致甲○○人車倒地，受有左側骨盆骨折、右側肩部
    挫擦傷、左膝及左足挫擦傷、背部挫傷等傷害。乙○○於肇
    事後，偵查機關未發覺犯罪前，主動撥打電話報案，並向到
    場處理之雲林縣警察局斗六分局長平派出所警員坦承肇事，
    而自首並接受裁判等情，已經被告分別於警詢及原審偵審中
    自承不諱，復為告訴人甲○○於警詢及偵查中指證明確，且
    有道路交通事故調查報告表(一)及(二)、道路交通事故現場圖、
    現場照片8張、財團法人天主教若瑟醫院97年11月22日第000
    0000號診斷證明書在卷可稽。因認被告所為，係犯刑法第28
    4條第1項前段過失傷害罪，檢察官認被告係犯刑法第284條
    第1項後段過失致重傷罪，尚有違誤，然過失傷害之基本事
    實同一，並依刑事訴訟法第300條變更起訴法條。且敘明被
    告於肇事後，偵查機關未發覺犯罪前，主動撥打電話報案，
    並向到場處理之雲林縣警察局斗六分局長平派出所警員坦承
    肇事，而自首並接受裁判等情，有雲林縣警察局斗六分局道
    路交通事故肇事人自首情形紀錄表在卷可考，業已符合刑法
    自首之要件，依刑法第62條前段規定，減輕其刑。而審酌被
    告駕車本應謹慎小心維護自身及參與道路交通者之安全，竟
    未遵守交通安全規則而肇事，又告訴人所受之上開傷害非輕
    ，所受痛苦折磨不少，被告也未能與告訴人達成民事損害賠
    償和解，賠償告訴人損害，兼衡被告犯後於原審法院審理中
    坦承犯行，尚有悔意，及被告之家庭、智識及經濟狀況等一
    切情狀，量處有期徒刑月，又告訴人於本案所受之傷害，
    傷及骨盆，對於身為婦女之告訴人而言，肉體及精神上之打
    擊必深且重，被告對此竟未速為賠償，反而再三推拖予保險
    公司，爰以新臺幣（下同）3千元折算1日，為易科罰金之折
    算標準。本院經核，原判決並無違誤，所為量刑亦屬允當。
三、被告提起本件上訴，所補提之上訴理由如附件所示，其上訴
    理由之要旨係主張：其有自首，且有誠意與告訴人洽談和解
    賠償事宜，因雙方對於告訴人傷勢認定存有差異，致不能達
    成和解，且被告與前妻已離異6年，一對子女之撫養權由前
    妻任之，被告目前需繳房貸及信用卡債並子女之生活費，每
    月需負擔之金額達3萬8千元，已逾被告每月平均所得，且被
    告所從事汽車銷售員之業務，因近年來大環境不佳，業務非
    佳，原審雖試行協調和解，但因賠償金額超過被告能力範圍
    ，致無法達到告訴人所要求之金額，請給予自新機會云云。
    惟查，原判決已敘明被告於肇事後，偵查機關未發覺犯罪前
    ，主動撥打電話報案，並向到場處理之雲林縣警察局斗六分
    局長平派出所警員坦承肇事，而自首並接受裁判等情，符合
    自首之要件，並依刑法第62條前段規定，減輕其刑。次查被
    告於上開時地駕駛自小客車，欲變換車道偏右至路邊停車時
    ，疏未注意汽車在設有慢車道之雙向二車道，於快慢車道間
    變換車道時，應顯示方向燈，讓直行車先行，且依當時情狀
    ，並無不能注意之情事，竟疏未注意及此，未打方向燈，也
    未禮讓直行車先行，即貿然自外側快車道變換至慢車道，適
    擦撞及同向騎乘機車之告訴人，致告訴人人車倒地，受有左
    側骨盆骨折、右側肩部挫擦傷、左膝及左足挫擦傷、背部挫
    傷等傷害。原判決乃審酌被告駕車未遵守交通安全規則而肇
    事，告訴人所受之上開傷害非輕，所受痛苦折磨不少，被告
    也未能與告訴人達成民事損害賠償和解，兼衡被告犯後於原
    審審理中坦承犯行，尚有悔意，及被告之家庭、智識及經濟
    狀況等一切情狀，量處有期徒刑3月，並敘明告訴人於本案
    所受之傷害，傷及骨盆，對於身為婦女之告訴人而言，肉體
    及精神上之打擊必深且重，被告對此竟未速為賠償，反而再
    三推脫與保險公司，爰以新台幣3千元折算1日，為易科罰金
    之折算標準。本院經核均符合刑法第284條第1項前段、第41
    條第1項之規定。且查依被告之上訴狀所載，並未提出已與
    告訴人達成民事和解並賠償損害之證據，以供本院審酌，卻
    仍爭執不能達成民事和解之原因，況查依被告之上訴理由，
    並未具體指摘原判決於認定事實、適用法律及量刑等項有何
    違法或不當，依上開說明，本件上訴不合法律上程式，應予
    駁回，並不經言詞辯論為之。
據上論斷，應依刑事訴訟法第367條前段、第372條，判決如主文
。
中    華    民    國    98    年    9     月    8     日
                  刑事第一庭    審判長法  官  黃崑宗
                                      法  官  陳顯榮
                                      法  官  王明宏
以上正本證明與原本無異。
不得上訴。
                                      書記官  黃全忠
中    華    民    國    98    年    9     月    8     日
附錄本判決論罪科刑法條：
刑法第284條第1項：
因過失傷害人者，處6月以下有期徒刑、拘役或5百元以下罰金，
致重傷者，處1年以下有期徒刑、拘役或5百元以下罰金。


司法院資訊處製作；財團法人民間司法改革基金會備份。
